【裁判字號】    99,易,2386
【裁判日期】    991229
【裁判案由】    傷害等
【裁判全文】
臺灣高雄地方法院刑事判決              99年度易字第2386號
公  訴  人  臺灣高雄地方法院檢察署檢察官
被      告  郭春華
選任辯護人  蔡長佑律師
上列被告因傷害等案件，經檢察官提起公訴（99年度偵字第1784
7 號），本院判決如下：
    主  文
郭春華被訴強制部分無罪。
其餘被訴部分，均公訴不受理。
    理  由
壹、關於證據能力之認定：
一、按被告以外之人於審判外之陳述，雖不符刑事訴訟法第159
    條之1 至第159 條之4 之規定，而經當事人於審判程序同意
    作為證據，法院審酌該言詞陳述或書面陳述作成時之情況，
    認為適當者，亦得為證據；當事人、代理人或辯護人於法院
    調查證據時，知有第159 條第1 項不得為證據之情形，而未
    於言詞辯論終結前聲明異議者，視為有前項之同意。刑事訴
    訟法第159 條之5 定有明文。經查，除告訴人劉秀春於警詢
    中之指訴（證據能力另如第二點所述）外，其餘各項證據資
    料，其屬於被告以外之人於審判外之陳述者，均據本院於調
    查證據程序逐一提示並告以要旨，檢察官、被告、辯護人均
    知該等證據為被告以外之人之審判外陳述，已表示對證據能
    力沒有意見（見院二卷第20頁正面、第21頁反面、第22頁正
    面）及未於言詞辯論終結前聲明異議，本院審酌上開證據作
    成時之情況，亦無不當取供等情形，認為以之作為本案之證
    據亦屬適當，依刑事訴訟法第159 條之5 規定，應有證據能
    力。
二、又被告以外之人（含被害人、告訴人、證人、共同被告等）
    於審判外之言詞或書面陳述，除法律有規定者外，不得作為
    證據，刑事訴訟法第159 條第1 項定有明文。經查，告訴人
    劉秀春於警詢中之指訴，為審判外之言詞陳述，被告之辯護
    人並已爭執其證據能力，復無法定例外有證據能力之情形，
    是告訴人劉秀春於警詢中之指訴，應無證據能力。
貳、無罪部分：
一、公訴意旨略以：被告郭春華與告訴人劉秀春前係男女朋友，
    後因個性不合及告訴人有與前夫往來而爭吵，於民國99年3
    月27日晚間9 時許，在高雄縣旗山鎮○○路21之1 號住處2
    樓房間內，被告與告訴人因告訴人前夫之事而起爭執，被告
    基於強制之犯意，持手銬銬住告訴人雙腳約2 、3 分鐘，以
    此強暴方式使告訴人無法自由行動，同時徒手毆打告訴人雙
    腳，致告訴人受有左小腿瘀血4 ×2 公分、1 ×1 公分、右
    小腿瘀血5 ×1.2 公分之傷害（被告涉犯傷害罪部分，業據
    告訴人撤回告訴，另經本院諭知公訴不受理，詳後第點所
    述），因認被告涉犯刑法第304 條第1 項強制罪嫌等語。
二、按犯罪事實應依證據認定之，無證據不得認定犯罪事實；又
    不能證明被告犯罪者，應諭知無罪之判決，刑事訴訟法第15
    4 條第2 項、第301 條第1 項分別定有明文。次按告訴人之
    指訴，係以使被告受刑事訴追為目的，是以告訴人之指訴為
    證據方法，除其指訴須無瑕疵，且應有查與事實相符之佐證
    ，始得資為判決之基礎（最高法院52年台上字第1300號、61
    年台上字第3099號判例意旨參照）。另按事實之認定，應憑
    證據，如未能發現相當證據，或證據不足以證明，自不能以
    推測或擬制之方法，以為裁判基礎。又認定犯罪事實所憑之
    證據，雖不以直接證據為限，間接證據亦包括在內；然而無
    論直接或間接證據，其為訴訟上之證明，須於通常一般之人
    不致有所懷疑，而得確信其為真實之程度者，始得據為有罪
    之認定，倘其證明尚未達到此一程度，而有合理之懷疑存在
    時，即無從為有罪之認定（最高法院40年台上字第86號、76
    年台上字第4986號判例意旨參照）。
三、本件公訴人認被告涉有刑法第304 條第1 項強制罪嫌，無非
    係以：(1)證人即告訴人劉秀春於偵查中之證述；(2)證人姚好
    男於偵、審中之證述；(3)證人郭林儉於偵查中之證述；(4)99
    年3 月31日之驗傷診斷書1 紙及照片5 張作為所憑主要論據
    。惟訊據被告堅詞否認有何強制罪犯行，並辯稱：99年3 月
    27日晚上9 時許，伊沒有用手銬銬住告訴人的雙腳，那天晚
    上，伊與告訴人有因網咖問題而爭執，但沒有肢體拉扯，且
    伊手銬都放在辦公室，沒有帶回家等語。經查：
  (一)證人郭林儉（即被告之母）於偵查中證稱：「（同住期間，
    劉秀春、郭春華感情如何？）感情不錯」、「（曾看過郭春
    華、劉秀春在今年1 月2 日、2 月9 日、3 月27日在家裡有
    吵架？）是有口角，但沒有動手」、「（這3 次他們吵架時
    ，你有在場？）沒有」等語（見偵一卷第60、61頁），是公
    訴人所舉證人郭林儉於偵查中之證述，顯不足以證明被告有
    公訴意旨所指強制罪犯行。又觀證人朱美娣（即告訴人之母
    ）於偵查中之證述內容（見偵一卷第60頁），固有證述其曾
    看過被告打告訴人，然其表示不記得時間，自無從證明係99
    年3 月27日所發生之事，且證人朱美娣上開偵查中之證述，
    亦無任何證詞提及被告有以手銬銬住告訴人等情，況證人即
    告訴人劉秀春於偵查中亦證稱：「（當時家人有在場？）沒
    有，我爸媽在屋外」，堪認證人朱美娣並未當場目睹，是公
    訴人所舉證人朱美娣於偵查中之證述，自亦不足以證明被告
    有上揭公訴意旨所指強制罪犯行。
  (二)告訴人於99年3 月31日就醫時受有左小腿瘀血4 ×2 公分、
    1 ×1 公分、右小腿瘀血5 ×1.2 公分之傷害，固經證人姚
    好男於偵、審中證述甚詳（見偵一卷第75至77頁、院二卷第
    20、21頁），並有99年3 月31日之驗傷診斷書1 紙及照片5
    張可資佐憑（見警卷第11至14頁）。惟查，告訴人前往驗傷
    之時間係於99年3 月31日，距告訴人所指訴遭被告傷害之日
    期即99年3 月27日，已相隔數日之久，則上開傷勢如何造成
    ，已有諸多可能；又觀證人即告訴人於偵查中之證述，告訴
    人於99年3 月30日既可外出找房子（見偵一卷第10頁），更
    已於99年3 月30日前往診所申請99年2 月9 日該次受傷之驗
    傷診斷書（見偵一卷第20、62頁），則其當時如已有受傷，
    衡情當可於該日進行驗傷診治，然告訴人卻未為之；另外，
    告訴人於99年3 月30日前往申請驗傷診斷書時，並未提到27
    日被手銬銬住的事情，且告訴人於99年3 月31日經診斷之傷
    勢，有可能是長條型硬物或鈍物所造成，造成之原因很多，
    並無法判斷是否手銬銬住所造成等情，並經證人姚好男於偵
    查及本院審理時證述明確（見偵一卷第75至77頁、院二卷第
    20、21頁），是證人姚好男上開偵、審中證述之情，僅足以
    證明告訴人於99年3 月31日前往診治時，受有診斷書所受之
    傷勢，尚不足以證明被告有上開公訴意旨所指「強制罪」犯
    行（即於99年3 月27日以手銬銬住告訴人雙腳約2 、3 分鐘
    ）。再者，經本院觀上開診斷證明書1 紙上所載告訴人所受
    傷勢，告訴人雙腳受傷長度及寬度並非相同，受傷部位亦非
    對稱（見偵一卷第19頁），是本院亦無從由上開診斷證明書
    所載內容，即得以判斷及確信告訴人所受傷勢確係手銬銬住
    所造成。此外，證人（即拍攝告訴人受傷照片之警員）王瑞
    斌於本院審理時亦證稱：照片上面傷勢不清楚，是因為相機
    光線的問題；單從傷勢，伊無法判斷告訴人如何受傷等語明
    確（見院二卷第22、23頁）；而經本院觀公訴人所提出之告
    訴人受傷照片，照片上告訴人所受傷勢並非明顯清晰，亦未
    留下任何手銬銬住之勒痕，顯無法判斷是由手銬銬住所造成
    。
  (三)綜上所述，被告堅詞否認有上揭公訴意旨所指強制犯行，而
    本案除告訴人片面之指訴外，並無其他證人目睹被告有上開
    公訴意旨所指強制犯行；又公訴人所提其他證據，經本院逐
    一加以審酌後，均尚不足以佐證告訴人之指訴確屬真實（詳
    上述）。是公訴人所舉之證據，其為訴訟上之證明，既無從
    使通常一般之人不致有所懷疑，而得確信被告有上揭公訴意
    旨所指強制犯行為真實之程度，揆諸上開說明及判例意旨，
    被告被訴強制部分，犯罪尚屬不能證明，自應為被告無罪之
    諭知。
、公訴不受理部分：
一、公訴意旨略以：被告郭春華與告訴人劉秀春前係男女朋友，
    後因個性不合及告訴人有與前夫往來而爭吵，詎被告竟先後
    2 次基於傷害之犯意，分別為下列行為：(一)於99年2 月9 日
    凌晨0 時許，在高雄縣旗山鎮○○路21之1 號住處2 樓房間
    內，將告訴人強壓在床上，質問告訴人與前夫往來之事，因
    而致告訴人受有左臉腫瘀血3.5 ×3.5 公分、左前臂瘀血4
    ×0. 4公分、3 ×0.2 公分、4 ×0.2 公分之傷害；(二)於99
    年3 月27日晚間9 時許，同在上址住處房間內，再因告訴人
    與前夫之事而起爭執，被告以手銬銬住告訴人雙腳約2 、3
    分鐘（此部分所涉強制罪嫌部分，已如上述），同時徒手毆
    打告訴人雙腳，致告訴人受有左小腿瘀血4 ×2 公分、1 ×
    1 公分、右小腿瘀血5 ×1.2 公分之傷害，因認被告涉有刑
    法第277 條第1 項傷害罪嫌2 次等語。
二、按刑法第277 條第1 項之罪，須告訴乃論，刑法第287 條前
    段定有明文。次按告訴乃論之罪，告訴人於第一審辯論終結
    前，得撤回其告訴；又告訴經撤回者，法院應諭知不受理之
    判決，刑事訴訟法第238 條第1 項、第303 條第3 款分別定
    有明文。
三、經查，被告被訴涉犯上開刑法第277 條第1 項傷害罪2 次部
    分，依同法第287 條前段之規定須告訴乃論。茲因告訴人於
    本院第一審辯論終結前，於99年12月15日本院審理時當庭具
    狀撤回本件告訴（包括被告上開被訴傷害部分），有撤回告
    訴狀1 紙附卷足稽（見院二卷第28頁）；又公訴人雖認被告
    所涉第二次傷害犯行，與被訴強制部分，有想像競合犯之裁
    判上一罪關係，然被告被訴強制部分既經本院判決無罪，已
    如前述，則被告被訴傷害部分與之不生裁判上一罪關係，自
    仍應另為不受理判決之諭知。是揆諸前開說明，爰就被告上
    開被訴傷害罪2 次（亦即被告被訴強制以外其餘被訴）部分
    ，均諭知不受理之判決。
據上論斷，應依刑事訴訟法第301 條第1 項、第303 條第3 款，
判決如主文。
本案經檢察官陳秉志到庭執行職務。
中    華    民    國    99    年    12     月    29   日
                  刑事第五庭  法  官  林永村
以上正本證明與原本無異。
如不服本判決應於收受本判決後10日內向本院提出上訴書狀，並
應敘述具體理由，如未敘述上訴理由者，應於上訴期間屆滿後20
日內補提理由書狀於本院（均須按他造當事人之人數附繕本）「
切勿逕送上級法院」。
中    華    民    國    99    年    12    月    29    日
                              書記官  王珮樺

司法院資訊處製作；財團法人民間司法改革基金會備份。
